臺灣臺南地方法院民事判決
110年度簡上字第193號
上  訴  人  陳安仁  
被上訴人    陳美雲  
            黃詔宏  
上列當事人間請求損害賠償事件，上訴人對於本院新市簡易庭於
民國110年9月6日所為109年度新簡字第556號第一審判決提起上
訴，本院於民國111年5月3日言詞辯論終結，判決如下：
    主      文
上訴駁回。
第二審訴訟費用由上訴人負擔。 
    事實及理由
一、上訴人起訴主張：伊所有之門牌號碼臺南市永康區甲頂路17
    5巷31弄6號房屋（下稱上訴人房屋）與被上訴人陳美雲所有
    之門牌號碼同弄2號房屋（下稱陳美雲房屋）為相鄰連棟透
    天。詎陳美雲為將房屋拆除，由被上訴人黃詔宏重新起造，
    於民國106年12月初至同年月31日止，進行拆除工程時，將
    兩造房屋間互通共用之排水排污管線（下稱系爭管線）挖斷
    ，致伊房屋2樓之衛浴設備無法使用，且被上訴人2人因拆除
    房屋後遷居他處，任由兩造房屋之共同壁裸露未為處理，飄
    雨晨霧浸蝕，使伊房屋室内天花板及地板牆面因潮濕而長霉
    生菌，上開外牆修復及闢建化糞池之費用共需新臺幣(下同)
    240,000元；又伊因上開損害，致生活痛苦，另請求被上訴
    人賠償精神慰撫金20,000元。爰依侵權行為之法律關係，提
    起本件訴訟等語。並聲明：被上訴人應給付上訴人260,000
    元（原審判決駁回上訴人全部之請求，上訴人就其敗訴部分
    全部上訴）。
二、被上訴人2人則以：渠之房屋拆除重建工程，皆依照規定取
    得拆除執照後始動工；又系爭管線係連管互通共用乙情，渠
    於106年12月31日拆除房屋後始知悉；另關於兩造房屋間共
    同壁之維護，渠原欲於興建工程時，以砌建鋼板（水切）工
    法，並以保麗龍等物填充，保護共同壁，惟經上訴人拒絕，
    而遲遲無法取得共識，渠因無法負擔工程延宕所持續支付之
    費用，無奈僅能另尋他處居住，而不再於原地興建房屋，始
    遺留下兩造房屋之共同壁，惟裸露在外之牆面，並非上訴人
    之外壁，而係渠房屋之內壁等語置辯。並聲明：上訴駁回。
三、上訴人主張兩造房屋相鄰，被上訴人為拆除重建，已完成拆
    除工程；系爭管線係連接至陳美雲房屋坐落土地上之化糞池
    ，於被上訴人2人為拆除工程時已挖斷等情，為被上訴人2人
    所不爭執，應認為真實。至上訴人主張被上訴人2人挖斷系
    爭管線，致須另行闢建化糞池之費用90,000元，共同壁修復
    費用150,000元及因被上訴人2人之侵權行為所受非財產上之
    損害為20,000元等情，則為被上訴人所否認，並以前詞置辯
    。是本件之爭點在於：上訴人上開請求有無理由？
四、得心證之理由：
　㈠因故意或過失，不法侵害他人之權利者，負損害賠償責任，
    民法第184條第1項前段定有明文；又當事人主張有利於己之
    事實，就其事實負有舉證之責，民事訴訟法第277條本文亦
    有明文。因此民事訴訟如係由原告主張權利者，應先由原告
    負舉證之責，若原告先不能舉證，以證實自己主張之事實為
    真實，則被告就其抗辯事實即令不能舉證，或其所舉證據尚
    有疵累，亦應駁回原告之請求。是以，主張侵權行為之原告
    ，即先應就本件被告有故意或過失之事實，擔負舉證責任之
    責。
　㈡上訴人固主張被上訴人2人挖斷系爭管線，致其須另行闢建化
    糞池，所需費用為90,000元，並提出估價單為證。惟查：被
    上訴人2人均否認於拆除陳美雲房屋前即知悉上情，均稱係
    拆除後，因上訴人向承包商反映，始知悉有此情況，並無故
    意拆除系爭管線損害上訴人之情。依另案偵查中之證人即土
    木技師施坤合、陳守健證稱：從平面圖可看出兩造各自之房
    屋原先均設計有化糞池，而本件系爭管線連接至被上訴人房
    屋之建築方式，非常不常見，通常房屋之排污及排水管係走
    自己土地，不會特別將管路遷到別人那裡去。施工單位施工
    前並不用調取任何圖說，僅在一定範圍內拆除標的物，只要
    確保拆除過程不要損及鄰房即可，因此不用先調取任何圖說
    查看等語（原審卷第405-406頁），足認上訴人房屋原應設
    置有化糞池，或因建商未按圖施工，致系爭管線連接至陳美
    雲房屋之化糞池，則被上訴人2人抗辯在拆除房屋前，並不
    知道系爭管線是連接到陳美雲房屋等語，自屬可採；再者，
    被上訴人2人既非土木或相關專業領域之人，而委由施工單
    位進行拆除作業，亦無先調取圖說查看之義務，綜合上情，
    實難認被上訴人2人就挖斷系爭管線，有何故意或過失可言
    。是上訴人主張被上訴人2人就挖斷系爭管線，應負侵權行
    為責任，自屬無據。
　㈢上訴人另主張被上訴人2人拆除房屋後，使共同壁裸露在外，
    致其室內潮濕發霉，而請求給付修復費用150,000部分，雖
    提出房屋壁癌照片、估價單為證。惟所有人，於法令限制之
    範圍內，得自由使用、收益、處分其所有物，並排除他人之
    干涉，民法第765條定有明文。依臺南市工務局之函覆，被
    上訴人所進行之拆除工程，並未及於兩造間之共同壁，而之
    後原本預定之重建工程亦是以獨立壁之方式重建，此有該局
    110年5月19日南市工管二字第1100567304號函在卷可佐（原
    審卷第411頁）， 而上訴人於原審亦陳稱其房屋室內潮濕發
    霉，並非因被上訴人2人毀損共同壁所致，而係因被上訴人2
    人拆除房屋後，將共同壁裸露在外所造成等語（原審卷第34
    8頁），可認被上訴人2人所進行之拆除工程，並無損及共同
    壁。至於被上訴人2人拆除房屋後，迄未改建，致兩造房屋
    共同壁裸露，是否造成上訴人屋內有滲水之情狀乙節，因上
    訴人房屋迄今已逾30年，而黃詔宏前委由高雄市土木技師公
    會就上訴人房屋為建物現況鑑定，即已發現該房屋有多處裂
    隙或剝落等情，此有該公會鑑定報告書暨所附之建物現況調
    查紀錄表、現況照片在卷可參（原審卷第155-311頁）；又
    依被上訴人提出之在拆除工程前於上訴人房屋所拍攝現況照
    片（本院卷第87-127頁），該屋內已有水泥漆剝落、壁癌之
    狀況，是在拆除工程施作前，上訴人屋內已有滲水之情，是
    上訴人所提之房屋內之壁癌照片，是否確係因被上訴人2人
    拆除工程後所致，自非無疑，難為有利於上訴人之認定。
　㈣又上訴人請求被上訴人2人給付精神慰撫金20,000元部分，因
    上訴人所指被上訴人2人侵權行為之事實並不存在，自無庸
    審酌其主張被上訴人2人應給付精神慰撫金部分，有無理由
    。
五、綜上所述，上訴人主張依侵權行為法律關係，請求被上訴人
    2人給付260,000元，為無理由，應予駁回。原審為上訴人敗
    訴之判決，並無不合。上訴意旨指摘原判決不當，求予廢棄
    改判，為無理由，應予駁回。　　
六、本件事證已臻明確，兩造其餘攻擊防禦方法，經本院審酌後
     ，認與判決結果不生影響，無一一論述之必要，併此敘明
    。 
七、據上論結，本件上訴為無理由，依民事訴訟法第436條之1第
    3項、第449條第1項、第78條，判決如主文。
中　　華　　民　　國　　111 　年　　5 　　月　　24　　日
                  民事第三庭  審判長法　官　黃聖涵
　　　　
                                    法　官  林勳煜 
　　　　　　　　　　　　　　　
                                    法　官　施介元
以上正本證明與原本無異。
本判決不得上訴。  
中　　華　　民　　國　　111 　年　　5 　　月　　24　　日
                                     書記官  曾怡嘉